臺灣高等法院臺中分院刑事裁定
111年度聲再字第74號

再審聲請人  
即受判決人  林秉勳
     

代  理  人  吳文華律師
上列再審聲請人即受判決人因偽造文書案件，對於本院110年度
上更一字第109號、第110號中華民國110年10月20日第二審確定
判決（第一審案號：臺灣臺中地方法院109年度訴字第486號，起
訴案號：臺灣臺中地方檢察署109年度偵字第1071號），聲請再
審，本院裁定如下：
    主  文
再審之聲請駁回。
    理  由
一、聲請意旨略以：再審聲請人即受判決人林秉勳（下稱再審聲
    請人）於判決確定後偶遇同案被告吳天佑，得知民國（下同
    ）110年9月30日開庭後，在法庭外目睹同為同案被告之楊建
    興、何永來2人為本案真正事實緣由發生激烈爭吵，始知同
    案被告何永來係因挾怨報復故指稱再審聲請人亦涉入本案，
    此與原確定判決認定之事實並不相同，並有同案被告吳天佑
    所出具其親自見聞過程並願到庭作證之證明書1紙（詳狀附
    吳天佑證明書内容），此為原確定判決偵審程序中均未出現
    的新事實，且同案被告吳天佑出具證明書之日期為原確定判
    決日後之111年3月10日，為判決確定後始存在之新證據，爰
    依刑事訴訟法第420條第1項第6款、第3項之規定提起再審等
    語。
二、按有罪之判決確定後，有下列情形之一者，為受判決人之利
    益，得聲請再審：一、原判決所憑之證物已證明其為偽造或
    變造者。二、原判決所憑之證言、鑑定或通譯已證明其為虛
    偽者。三、受有罪判決之人，已證明其係被誣告者。四、原
    判決所憑之通常法院或特別法院之裁判已經確定裁判變更者
    。五、參與原判決或前審判決或判決前所行調查之法官，或
    參與偵查或起訴之檢察官，或參與調查犯罪之檢察事務官、
    司法警察官或司法警察，因該案件犯職務上之罪已經證明者
    ，或因該案件違法失職已受懲戒處分，足以影響原判決者。
    六、因發現新事實或新證據，單獨或與先前之證據綜合判斷
    ，足認受有罪判決之人應受無罪、免訴、免刑或輕於原判決
    所認罪名之判決者；前項第1款至第3款及第5款情形之證明
    ，以經判決確定，或其刑事訴訟不能開始或續行非因證據不
    足者為限，得聲請再審；第1項第6款之新事實或新證據，指
    判決確定前已存在或成立而未及調查斟酌，及判決確定後始
    存在或成立之事實、證據；又法院認為無再審理由者，應以
    裁定駁回之。刑事訴訟法第420條、第434條第1項分別定有
    明文。再刑事訴訟法第420條第1項第6款，關於新事實及新
    證據之定義，對於新規性之要件，採取以該證據是否具有「
    未判斷資料性」而定，與證據之確實性（或稱顯著性），重
    在證據之證明力，應分別以觀。因此，舉凡法院未經發現而
    不及調查審酌者，不論該證據之成立或存在，係在判決確定
    之前或之後，亦不問受判決人是否明知，甚且法院已發現之
    證據，但就其實質之證據價值未加以判斷者，均具有新規性
    ，據此大幅放寬聲請再審新證據之範圍。在此概念下，上開
    所稱之新證據當然包括證據方法與證據資料。另關於確實性
    之判斷方法，則增訂兼採取「單獨評價」或「綜合評價」之
    體例，即當新證據本身尚不足以單獨被評價為與確定判決認
    定事實有不同之結論者，即應與確定判決認定事實基礎之既
    存證據為綜合評價，以評斷有無動搖該原認定事實之蓋然性
    ，倘係聲請傳訊證人、或係他人事後追述當時見聞之空洞言
    詞、或係事後任意由人出具一張證明書，證明受判決人以前
    所為有利之主張係屬實在，而不足以推翻原確定判決所憑之
    證據者，均非所謂「確實之新證據」。末按刑事訴訟法第42
    0條第1項第2款所定原判決所憑之證言，已證明其為虛偽者
    為由，聲請再審者，其證明依同法條第二項規定，以該證明
    係經判決確定或其刑事訴訟不能開始或續行非因證據不足者
    為限，始得為之，單依再審聲請人片面之主張，自不能認係
    「已經證明」。
三、經查：
㈠、原確定判決係以再審聲請人及同案被告何永來、吳天佑、楊
    建興等人於偵查、審判中之供述（證述）；證人陳建民、陳
    泱如、陳小雯、周堅宏等人於偵查中之證述，及宥通公司涉
    嫌開立不實統一發票案情報告、宥通公司107年1月至4月涉
    嫌取得及開立不實統一發票金額明細表、宥通公司開立不實
    統一發票逐筆明細表、宥通公司專案申請調檔查核清單、宥
    通公司營業稅年度資料查詢進項來源明細、宥通公司營業稅
    年度資料查詢銷項去路明細、宥通公司107年2月至4月營業
    人銷售額與稅額申報書、宥通公司營業人設立（變更）登記
    申請書、大北美公司營業稅稅籍資料查詢作業列印、奧特公
    司營業稅稅籍資料查詢作業列印、宥通公司營業稅稅籍資料
    查詢作業列印、證人陳建民中華民國身心障礙證明、勞動部
    勞工保險局107年9月12日保費資字第10713273640號函、衛
    生福利部中央健康保險署107年9月7日健保中字第107001234
    6號函、【宥通公司、奧特公司】房屋租賃契約、房租收付
    明細、宥通公司同意書、臺中市政府107年8月6日府授經商
    字第10707382760號函檢送宥通公司、奧特公司變更登記申
    請書、財政部臺北國稅局財北國稅審四字第1070026024號刑
    事案件移送書、查緝案件稽查報告、奧特公司營業稅年度資
    料查詢進項來源明細、奧特公司營業稅年度資料查詢銷項去
    路明細、奧特公司營業人進銷項交易對象彙加明細表（進項
    來源）、奧特公司營業人進銷項交易對象彙加明細表（銷項
    去路）、財政部中區國稅局統一發票購票證領用書等資料，
    認定再審聲請人確有共同犯行使業務登載不實文書罪。
㈡、再審聲請人以同案被告吳天佑所出具之上開證明書為新證據
    ，無非欲證明共同被告何永來於原確定判決偵審程序中，指
    證再審聲請人為共犯之供述為虛偽，再審聲請人對本案完全
    不知情，而應受無罪之判決。上開證明書既係同案被告吳天
    佑於事後所作成，且係聽聞他人吵架之內容，依前揭說明，
    無論係經本院「單獨評價」或「綜合評價」後，仍顯不足以
    推翻原有罪確定判決認定之事實，而為再審聲請人無罪之判
    決，自與上開聲請再審規定之「嶄新性」、「顯然性」之要
    件均有不符，顯非得以聲請再審之確實新事實或新證據。再
    者，若再審聲請人係以刑事訴訟法第420條第1項第2款「原
    判決所憑之證言、鑑定或通譯已證明其為虛偽者」、第3款
    「受有罪判決之人，已證明其係被誣告者」為由聲請再審，
    然同條第2項規定，應提出該2款情形之證明，以經判決確定
    ，或其刑事訴訟不能開始或續行非因證據不足之依憑，始為
    合法，而再審聲請人並未提出業已證明原判決所憑同案被告
    何永來之證言為虛偽或再審聲請人係被誣告之刑事案件之確
    定判決證明書或其他相關證據，或提出刑事訴訟程序不能開
    始或續行非因證據不足之依憑，聲請再審之程序仍屬違背規
    定，併予敘明。
四、又109年1月8日修正公布，同年月10日施行之刑事訴訟法增
    訂第429條之2前段規定，聲請再審之案件，除顯無必要者外
    ，應通知聲請人及其代理人到場，並聽取檢察官及受判決人
    之意見。其立法意旨係為釐清聲請再審是否合法及有無理由
    ，故除顯無必要者外，如依聲請意旨，從形式上觀察，聲請
    顯有理由而應裁定開始再審；或顯無理由而應予駁回，例如
    提出之事實、證據，一望即知係在原確定判決審判中已提出
    之證據，經法院審酌後捨棄不採，而不具備新規性之實質要
    件，並無疑義者；或顯屬程序上不合法且無可補正，例如聲
    請已逾法定期間、非屬有權聲請再審之人、對尚未確定之判
    決為聲請、以撤回或法院認為無再審理由裁定駁回再審聲請
    之同一原因事實聲請再審等，其程序違背規定已明，而無需
    再予釐清，且無從命補正，當然毋庸依上開規定通知到場聽
    取意見之必要，庶免徒然浪費有限之司法資源（最高法院10
    9年度台抗字第401號刑事裁定意旨參照）。本件再審聲請所
    提出之證明書，一望即知不具備新事實或新證據之實質要件
    而顯無理由，參酌上開說明，本件應無踐行通知再審聲請人
    、代理人到場並聽取檢察官意見等程序之必要，附此敘明。
五、綜上所述，原確定判決已於理由中依卷附證據資料詳為論述
    再審聲請人之犯行及其論罪之依據，本件聲請再審之理由，
    不符合刑事訴訟法第420條第1項第2款、第3款、第6款之再
    審要件，本件再審之聲請，自無理由，應予駁回。
據上論斷，應依刑事訴訟法第434條第1項裁定如主文。
中　　華　　民　　國　　111 　年　　3 　　月　　31　　日
            刑事第十一庭　審判長法　官　張  意  聰
                                法　官　陳  慧  珊
                                法　官　田  德  煙
以上正本證明與原本無異。
不得再抗告。                                                            
                                書記官  陳  志  德 

中　　華　　民　　國　　111 　年　　4 　　月　　1 　　日